【裁判字號】    99,訴,1500
【裁判日期】    991231
【裁判案由】    拆屋還地等
【裁判全文】
臺灣臺南地方法院民事判決              99年度訴字第1500號
原      告  吳登山
訴訟代理人  許俊吉
            吳貞慧
被      告  吳登賢
上列當事人間請求拆屋還地等事件，經本院於民國99年12月29日
言詞辯論終結，判決如下：
    主  文
原告之訴駁回。
訴訟費用由原告負擔。
    事實及理由
一、原告起訴主張事實理由如附件所載，並補稱：兩造為兄弟關
    係，台南市○○區○○段775地號土地（以下簡稱系爭土地
    ）雖為兩造及其他3位兄弟等共5人所共有，僅登記在原告名
    下，惟被告在系爭土地興建房屋（以下簡稱系爭房屋，位置
    及範圍如附圖所示）居住使用，未經原告同意，自屬無權占
    有等語。並聲明：被告應給付原告新台幣（下同）10萬元，
    並自民國99年10月1日起至遷出系爭土地為止，按月給付原
    告5,000元，如被告不能履行前述給付，被告應將系爭土地
    上如附圖所示之系爭房屋拆除，將土地返還原告。
二、被告則以：系爭土地為兩造及其他3兄弟等共5人共有，被告
    約於20年前自台北返鄉在系爭土地上興建系爭房屋居住迄今
    ，有經原告及其他兄弟同意，被告僅使用一部分之土地，系
    爭土地上尚有磚造平房內除供奉祖先，尚有空房間可供原告
    居住，係原告自己不願意回系爭土地祖厝居住，被告並未拒
    絕原告回來居住，被告係經全體兄弟同意始於系爭土地一部
    分搭蓋系爭房屋居住，並非無權占有，亦無不當得利等語，
    資為抗辯。為此聲明：駁回原告之訴。
三、本件有關原告主張兩造為兄弟，系爭土地實屬兩造及其他3
    兄弟等5人所共有，僅登記於原告名下，被告約於20年前即
    在系爭土地搭建系爭房屋居住迄今一節，為被告所不爭執，
    並經本院勘驗現場，製有勘驗筆錄、複丈成果圖存卷足憑，
    自堪信為真實。惟被告抗辯原告及其他兄弟均知情並同意被
    告搭建系爭房屋居住迄今等情，業據證人即兩造之兄弟吳丁
    強、吳登琴及兩造之二嫂陳淑華（兩造之二哥吳登遜已過世
    ）到庭證稱明確在卷（見本院卷25頁以下），原告雖否認伊
    事前知情，惟參以原告自承其於85年間回台南時即知被告興
    建系爭房屋居住之事（見本院卷26頁），且原告自知悉此情
    迄今已近15年期間從未表示反對被告占有使用系爭土地，堪
    認原告應有默示同意被告使用系爭土地。被告既經全體共有
    人（兄弟）同意而使用系爭土地，自難謂其無權占有。又被
    告既非無權占有，即非無法律上原因而受利益，原告主張被
    告應給付不當得利或拆屋還地，均難謂為可採。
四、從而，原告依據民法第767條、第179條規定，請求被告給付
    不當得利10萬元，並按月給付原告5,000元或拆除系爭房屋
    ，將土地返還原告，均無理由，應予駁回。
五、結論：原告之訴為無理由，依民事訴訟法第78條，判決如主
    文。
中    華    民    國    99    年    12    月    31    日
                  民事第一庭    法  官  蔡雅惠
以上正本係照原本作成。
如對本判決上訴，須於判決送達後20日內向本院提出上訴狀。
如委任律師提起上訴者，應一併繳納上訴審裁判費。
中    華    民    國    99    年    12    月    31    日
                                書記官  詹書瑋

司法院資訊處製作；財團法人民間司法改革基金會備份。
